臺灣臺中地方法院刑事判決　　　　　　　　　　　　九十一年度易字第一四四號
　　公　訴　人　臺灣臺中地方法院檢察署檢察官
　　被　　　告　乙○○
右列被告因偽造文書案件，經檢察官提起公訴（九十一年度偵字第八八五二號），本
院判決如左：
    主    文
乙○○行使偽造私文書，足以生損害於公眾及他人，處有期徒刑月，如易科罰金，
以佰元折算壹日。如附表所示之「甲○○」之簽名及指印，均沒收。
    事    實
一、乙○○於民國九十年九月十一日下午，在臺中市○區○○路三二九之二號ＯＫ便
    利商店內，竊取白蘭氏燕窩一瓶，經店員陳靜雯發現上情，向臺中市警察局第二
    分局文正派出所（下稱文正派出所）報案後，乙○○遭員警逮捕（所涉竊盜罪部
    分業經本院判決確定），詎乙○○因施用毒品案件經通緝在案，為免真實身分遭
    查覺，竟冒用其妹甲○○之名義應訊，而基於行使偽造文書、署押之接續犯意，
    先後於如附表所示之時間、地點，以如附表所示之方式，共偽造「甲○○」之簽
    名六次、指印二十五枚，並持如附表編號一、二、七所示之文書交付辦理該事宜
    之司法警察人員，以表示收受該逮捕通知書及為限制住居具結之意思表示，均足
    生損害於偵查機關對犯罪偵查、檢察官對被告為限制住居審核之正確性及甲○○
    本人。嗣因前揭竊盜案件經檢察官偵查後，以「甲○○」為被告，向本院臺中簡
    易庭聲請以簡易判決處刑，並經本院臺中簡易庭以九十年度中簡字第一九五八號
    判處「甲○○」罰金六百元，如易服勞役，以三百元折算一日確定，而甲○○於
    知悉遭乙○○冒名應訊前開竊盜案後，乃具狀向臺中簡易庭聲請裁定更正判決，
    因而循線查悉上情。
二、案經臺中市警察局第二分局報告臺灣臺中地方法院檢察署檢察官偵查起訴。
    理    由
一、右揭事實，業據被告乙○○於警、偵訊及本院審理時坦承不諱，核與證人甲○○
    於警訊中之證述情節相符，而被告在如附表所示之文件中偽造甲○○署押之事實
    ，業據本院調取九十年度中簡字第一九五八號刑事簡易訴訟程序第一審卷宗核閱
    屬實，足認被告乙○○之自白與事實相符。本件事證明確，被告之犯行洵堪認定
    。
二按刑法第二百十七條第一項之「署押」，乃指於紙張或物體上簽署之姓名，或其
    他符號，其作用在示其承認所簽署之文書效力，若以捺指紋以代替簽名者，如偽
    造指紋亦屬偽造署押；又查被告在如附表編號一、二所示之臺中市警察局第二分
    局逮捕通知書之收受人欄及如附表編號七所示之臺灣臺中地方法院檢察署限制住
    居具結書具結人欄上，偽造「甲○○」之署押，乃均含有表示收受該逮捕通知書
    及為限制住居具結之意思表示，皆屬具有收據性質之私文書，其簽名及按捺指印
    後，再交付承辦之司法警察人員，顯然於該等私文書之內容有所主張，自足以生
    損害於偵查機關對犯罪偵查、檢察官對被告限制住居審核之正確性及甲○○本人
    。是核被告乙○○所為，係犯刑法第二百十六條第二百十條之行使偽造私文書
    罪，公訴人認應依刑法第二百十七條之偽造署押罪論處，尚有未洽，惟起訴事實
    相同，爰依法變更起訴法條，併此敘明。其偽造「甲○○」之署押，係偽造私文
    書之階段行為；偽造私文書後進而行使，偽造之低度行為應為行使之高度行為所
    吸收，均不另論罪。被告在同一查獲時日，先後多次冒用「甲○○」名義在如附
    表所示之文書上偽造署押之行為，係利用同一機會，在同一時段就同一犯罪構成
    事實，本於單一犯意之接續行為，僅侵害一法益，為接續犯，應只論以一罪。又
    如附表編號三所示之事實雖未據公訴人起訴，然該部分事實與公訴人起訴之犯罪
    事實既具有接續犯之實質上一罪關係，應為起訴效力所及，本院自得加以審究，
    併此敘明。爰審酌被告前因施用毒品案件經通緝，且係於竊盜之時為警查獲，僅
    為規避刑責及掩飾其遭通緝之身分，竟冒用其妹之名義應訊，有失姐妹情誼，並
    造成偵查機關偵辦案件之困擾，惟念其犯後坦承犯行，態度良好，所生危害尚非
    重大等一切情狀，量處如主文所示之刑，並諭知易科罰金之折算標準，以資懲儆
    。被告在如附表所示之逮捕通知書、文正派出所所製作之偵訊（調查）筆錄、及
    臺灣臺中地方法院檢察署所製作之訊問筆錄及限制住居具結書上偽造「甲○○」
    之簽名及指印（詳如附表），不問屬於犯人與否，應依刑法第二百十九條之規定
    ，予以宣告沒收。
據上論斷，應依刑事訴訟法第二百九十九條第一項前段、第三百條，刑法第二百十六
條、第二百十條、第二百十九條、第四十一條第一項前段，罰金罰鍰提高標準條例第
二條，判決如主文。
中      華      民      國    九十一      年      七     月      二     日
                                臺灣臺中地方法院刑事第四庭
                                   法  官  王  世  華
右正本證明與原本無異。
如不服本判決，應於判決送達後十日內向本院提出上訴狀，上訴於臺灣高等法院臺中
分院( 須附繕本 )。
                                   書記官
中      華      民      國    九十一      年      七     月      三     日
附錄本案論罪科刑法條：
刑法第二百十六條、第二百十條
附表：偽造「甲○○」之署押明細表
┌──┬─────┬─────┬─────────────────────┐
│編號│ 時間     │地點      │               方式                       │
├──┼─────┼─────┼─────────────────────┤
│    │九十年九月│臺中市警察│被告在員警開具之逮捕通知書（通知親屬聯）上│
│一  │十一日十四│局第二分局│，偽造「甲○○」簽名一次及指印一枚。      │
│    │時五十分許│文正派出所│                                          │
│    │          │          │  │
├──┼─────┼─────┼─────────────────────┤
│二  │同右      │同右      │被告在員警開具之逮捕通知書（通知本人聯）上│
│    │          │          │，偽造「甲○○」簽名一次及指印一枚。      │
├──┼─────┼─────┼─────────────────────┤
│三  │同右      │同右      │被告在指紋卡片上偽造「甲○○」指印共十九枚│
│    │          │          │。                                        │
│    │          │          │                                          │
├──┼─────┼─────┼─────────────────────┤
│四  │同右      │同右      │員警詢問被告是否願意製作筆錄，被告稱願意，│
│    │          │          │並在偵訊筆錄上偽造「甲○○」簽名一次及指印│
│    │          │          │一枚。                                    │
├──┼─────┼─────┼─────────────────────┤
│五  │九十年九月│同右      │員警製作偵訊筆錄完畢，被告閱讀筆錄後，在筆│
│  │月十一日十│          │錄上偽造「甲○○」簽名一次及指印二枚（起訴│
│    │五時三十分│          │書誤載為一枚）。                          │
│    │許        │          │                                          │
├──┼─────┼─────┼─────────────────────┤
│六  │九十年九月│臺灣臺中地│被告於臺灣臺中地方法院檢察署檢察官訊問完畢│
│    │十一日二十│方法院檢察│後，在訊問筆錄「受訊問人」欄上偽造「甲○○│
│    │時十五分許│署偵查庭  │」簽名一次。                              │
│    │          │          │                                          │
├──┼─────┼─────┼─────────────────────┤
│    │九十年九月│臺灣臺中地│被告經檢察官訊問後，諭知限制住居後，隨即在│
│七  │十一日二十│方法院檢察│限制住居具結書上偽造「甲○○」簽名一次及指│
│    │時二十分許│署拘留室  │印一枚。                                  │
│    │          │          │                                          │
└──┴─────┴─────┴─────────────────────┘
